【裁判字號】    89,訴,1131
【裁判日期】    890808
【裁判案由】    重利
【裁判全文】
臺灣板橋地方法院刑事判決                        八十九年度訴字第一一三一號
    公  訴  人  臺灣板橋地方法院檢察署檢察官
    被      告  丙○
                乙○○
    共      同
    選任辯護人  林德銘律師
右列被告因重利案件，經檢察官提起公訴（八十九年度偵字第七五二號），本院判決
如左：
    主  文
丙○共同乘他人急迫，貸以金錢，而取得與原本顯不相當之重利為常業，處有期徒刑
陸月，緩刑參年。扣案行動電話（0000000000）壹具、空白本票參張均沒
收。
乙○○共同乘他人急迫，貸以金錢，而取得與原本顯不相當之重利為常業，累犯，處
有期徒刑陸月。扣案行動電話（0000000000）壹具、空白本票參張均沒收
。
    事  實
一、丙○自民國八十八年十二月間起，刊登廣告於中國時報四十五版〔小額週轉00
    000000號電話〕再行轉接至其所有之0000000000號行動電話供
    人接洽貸款，並以每月新台幣（下同）三萬九千元僱用與其有犯意聯絡之乙○○
    （曾於八十二年間，因重利罪經台灣台北地方法院判處有期徒刑六月，於八十四
    年一月十四日因縮刑期滿執行完畢），幫忙接聽電話、出面接洽及收取利息等業
    務共同經營地下錢莊，於貸款人以前揭00000000號電話聯絡時，即由接
    電話之人與借款人約定時間、地點洽談，並於約定之時間、地點令貸款人開立貸
    款金額三倍之本票，並以貸款人身分證質押，供日後索討之用，貸款利息計算方
    式，借得一萬元，每十日一期（公訴人誤載為七日一期）利息二千元，並預扣利
    息，於八十八年十二月五日及同年月十九日，適有甲○○急須款週轉，以前揭電
    話聯絡洽談後，丙○、乙○○乃令甲○○提供身分證並開立本票為擔保，分別約
    定於台北縣永和市○○路三七八巷十九號四樓及台北縣永和市○○路○段復興街
    口，各貸予一萬元及二萬元之金錢，而收取前揭與原本顯不相當之重利，並以之
    為常業，藉以維生。嗣於同年月三十一日下午一時許，在台北市○○路、長安東
    路口華南銀行前為警查獲，並起出甲○○所有之身分證一枚、甲○○為發票人之
    本票一張、丙○所有空白本票三張及行動電話（0000000000）一具。
二、案經被害人甲○○訴請台北縣警察局永和分局報告臺灣板橋地方法院檢察署檢察
    官偵查起訴。
    理  由
一、訊據被告丙○、乙○○對於前揭刊登廣告從事放貸業務賺取利息之事實坦承不諱
    。惟均辯稱：所謂常業犯，係指犯人專以某種犯罪行為為業務而言，以同一犯罪
    行為之意思反覆為之而成立，如並不以此為業，縱其犯罪行為不止一次，仍不得
    謂係常業犯，且常業犯須有賴以為業之意思，有事實之表現為已足，不以行為之
    次數，時間之距離為準，性質上當然有連續性（有最高法院三十年度上字第三二
    八號、四十八年度台上字第一三四０號判例、三十九年度台上字第九五號、三十
    九年台上字第一二九號、四十四年台上字第三九一號、五十六年度台上字第三０
    八、六十六年台上字第九七五號判決可資參照），伊等分別任職於睿有工業有限
    公司、酉榮貨運公司，有在職証明可證及薪資扣繳憑單可稽，伊等並無賴以重利
    為業之意思甚明云云。經查，按刑法上所謂常業犯，凡意圖營利，藉該犯罪以為
    日常謀生之職業者，即足當之，至是否恃此犯罪為唯一謀生職業，則非所問，縱
    令同時兼操其他職業，仍無礙於該常業犯之成立，非謂常業犯必須別無其他正當
    職業始克構成（最高法院八十五年度台上字第五一０號判例參酌）。本件被告丙
    ○、乙○○雖均尚任職於其他公司，惟其等預定苛刻之高利貸款條件，再於報端
    以電話專線刊登廣告，招攬因急迫而須舉債濟急之人向彼等告貸，借以索取遠逾
    法定最高利率週年利率百分之二十以上，為與原本顯不相當之重利，被告丙○於
    偵查中亦自承：除甲○○以外尚有以同樣利率貸與他人等語（見八十九年度偵字
    第七五二號卷第二十七頁反面）。是顯係恃重利維生，係以之為業，所辯委無足
    採，此外並經告訴人甲○○指述甚明，復有身分證件、本票及行動電話在卷可憑
    ，且被告等收取之利息甚重，被害人又係做生意失財，急需用錢，足認係趁他借
    款人出於急迫，始為借貸，事證明確，被告犯行堪予認定。
二、被告二人乘他人急迫，貸以金錢，而取得與原本顯不相當之重利為常業，核被告
    丙○、乙○○所為，均係犯刑法第三百四十五條之常業重利罪，被告二人間，有
    犯意聯絡及行為分擔，均為共同正犯。被告乙○○於八十二年間，因重利罪經台
    灣台北地院判處有期徒刑六月，於八十四年一月十四日因縮刑期滿執行完畢之事
    實，有台灣高等法院檢察署刑案紀錄簡覆表在卷可稽，被告乙○○於五年內再犯
    有期徒刑之本罪，為累犯，應依法加重其刑。爰審酌被告等之素行、被告乙○○
    雖前已因重利罪經判處徒刑惟其家母罹患重病需大量醫藥費始再度從事重利借貸
    工作、趁人急迫圖得重利惟情節尚屬輕微，犯罪後坦承犯行且與被害人和解等一
    切情狀，處如主文所示之刑，以資懲儆。被告丙○前未曾受有期徒刑以上刑之宣
    告，因一時失慮，偶罹刑典，事後已坦承犯行，深具悔意，經此刑之宣告後，應
    知警惕而無再犯之虞，本院因認暫不執行其刑為當，予以宣告緩刑三年，用啟自
    新。扣案之行動電話（0000000000）、本票參張，係被告所有供犯罪
    用或預備用之物，併皆依法宣告沒收。
據上論斷，應依刑事訴訟法第二百九十九條第一項前段，刑法第二十八條、第三百四
十五條、第四十七條、第七十四條第一款、第三十八條第一項第二款，罰金罰鍰提高
標準條例第一條前段，判決如主文。
本案經檢察官楊四猛到庭執行職務。
中      華      民      國    八十九    年      八      月      八      日
                              臺灣板橋地方法院刑事第四庭
                                  法    官    徐  子  涵
右正本證明與原本無異。
如不服本判決，應於判決送達後十日內向本院提出上訴狀。
                                  書 記 官    彭  麗  紅
中      華      民      國      八十九      年    八    月     十一     日
附錄本案論罪科刑法條全文：
刑法第三百四十四條
乘他人急迫、輕率或無經驗，貸以金錢或其他物品，而取得與原本顯不相當之重利者
，處一年以下有期徒刑、拘役或科或併科一千元以下罰金。
刑法第三百四十五條：
以犯前條之罪為常業者，處五年以下有期徒刑、得併科三千元以下罰金。


司法院資訊處製作；財團法人民間司法改革基金會備份。
